臺灣高等法院刑事判決　　　　　　　　93年度上訴字第2610號
上　訴　人　台灣板橋地方法院檢察署檢察官
被　　　告　丙○○
選任辯護人　粘舜權律師
上列上訴人因偽造文書等案件，不服臺灣板橋地方法院92年度訴
字第324號，中華民國93年7月30日第一審判決（起訴案號：臺灣
板橋地方法院檢察署91年度偵字第6957號），提起上訴，本院判
決如下：
    主  文
上訴駁回。
    理  由
一、公訴意旨略以：被告丙○○於民國（下同）84年10月間，向
    乙○○購買位於臺北縣上城市○○路82巷5號4樓房屋及所坐
    落之土地，惟因乙○○之債權人吳美珠向法院聲請假扣押前
    開房、地，被告與吳美珠協調不成，乃放棄購買，嗣該房、
    地之第二順位抵押權人（第一順位為臺灣土地銀行）甲○○
    經核算後認值得購買，乃同意承接，並支付新臺幣（下同）
    十三萬元予吳美珠後撤銷查封，因前開被告之買賣已將過戶
    完成，甲○○乃徵得被告同意，將房、地登記為被告所有，
    惟所有權狀由甲○○保管，詎被告竟於八十九年九月五日，
    以前開第二順位抵押權之他項權利證書遺失為由，出具切結
    書，並偽造甲○○出具之清償證明，持向板橋地政事務所申
    請塗銷前開第二順位抵押權獲准，而明知不實之事項，使地
    政事務所人員登載於職掌之文書上，足生損害於甲○○；九
    十年二月間，被告意圖為自己不法之利益，擬將前開房、地
    出售，乃先向板橋地政事務所以所有權狀遺失為由，申請補
    發所有權狀獲准，而明知不實之事項，使地政事務所人員登
    載於職掌之文書上，足生損害於甲○○；嗣至九十年六月間
    ，被告再將前開房、地出售予林治松，並將所有權移轉登記
    予林治松。因認被告係犯刑法第216條、第210條之行使偽造
    私文書罪嫌、同法第214 條之使公務員登載不實公文書罪嫌
    （二罪）、同法第342條第1項之背信罪嫌云云。
二、按被告未經審判證明有罪確定前，推定其為無罪；犯罪事實
    應依證據認定之，無證據不得認定其犯罪事實，刑事訴訟法
    第154 條定有明文。又檢察官就被告犯罪事實，應負舉證責
    任，並指出證明之方法，同法第161條第1項亦有明文規定。
    因此，檢察官對於起訴之犯罪事實，應負提出證據及說服之
    實質舉證責任。而告訴人之告訴，係以使被告受刑事追訴為
    目的，是其陳述是否與事實相符，自應調查其他證據以資審
    認（最高法院52年臺上字第1300號判例意旨參照）；即必須
    藉由補強證據之存在，以增強或擔保告訴人陳述之證明力，
    告訴人之陳述始適合作為認定犯罪事實之基礎。次按認定不
    利於被告之事實，須依積極證據，苟積極證據不足為不利於
    被告事實之認定時，即應為有利於被告之認定，更不必有何
    有利之證據（最高法院30年上字第816 號判例意旨參照）。
    再者，認定犯罪事實所憑之證據，無論係直接證據或間接證
    據，其為訴訟上之證明，須於通常一般之人均不致有所懷疑
    ，而得確信其為真實之程度者，始得據為有罪之認定，倘其
    證明尚未達到此一程度，而有合理之懷疑存在，無從為有罪
    之確信，法院即應為無罪之判決（最高法院76年臺上字第49
    86號判例意旨參照）。
三、公訴意旨認被告涉犯上揭罪嫌，係以：(一)引用告訴人甲○○
    之指訴，並認核與證人施克強、周庭安、吳美珠證述之情節
    相符，復有買賣契約書、切結書、清償證明、被告申請塗銷
    他項權利之資料、申請補發所有權狀、及移轉登記予林治松
    之資料附卷可稽；(二)被告稱：其已於84年11月清償，卻遲至
    89年9月5日始申請塗銷登記，已違常理，而其另稱遭竊，卻
    僅被竊走他項權利證書及所有權狀，無其他財物遭竊，亦不
    符常情；(三)前開不動產實際上係告訴人所有（依證人吳美珠
    所言，係告訴人給付十三萬元給伊），被告為何要清償第二
    順位抵押權債務而塗銷抵權押登記？(四)果真其已清償債務，
    由告訴人給予清償證明，為何清償證明之內容原為空白，遲
    至五年後申請塗銷登記時，始由周庭安填寫內容，並倒填日
    期？被告所辯，顯係卸責之詞，不足採信等，資為論據。
四、訊據被告對於：(一)曾經向乙○○購買上開房地，但因吳美珠
    之假扣押而放棄購買；(二)告訴人為上開房地之第二抵押權人
    ；(三)被告確於89年9月5日向地政事務所申請塗銷告訴人之第
    二順位抵押權，於90年2 月間向地政事務所申請補發所有權
    狀，嗣並出售予案外人林治松等情，固均直承不諱。惟堅決
    否認有檢察官所指之犯行，堅稱：上開房屋伊原係放棄購買
    ，但伊代乙○○清償150萬元後，告訴人始終未返還伊150萬
    元，迄89年伊始處理上開房地之事務，上開房地之清償證明
    、印鑑證明等，均係告訴人交付予伊，時間大概在84年11月
    2 日左右，伊並未偽造文書，亦未使公務員登載不實等語。
五、證人證述之證據能力部分：
　　本案相關證人於偵查中所為之證述，固皆係於檢察事務官面
    前為之，惟因公訴人、被告、辯護人於原審及本院準備程序
    及審判程序中皆同意該等證述得作為證據，本院審酌該等言
    詞陳述作成時之外部情況，認為適當，依刑事訴訟法第159
    條之5第1項規定，該等證述均有證據能力，合先敘明。
六、經查：
  (一)告訴人指稱被告有檢察官所起訴之犯罪事實，並聲請傳喚曾
    在被告所經營之筌新實業有限公司（以下簡稱荃新公司）擔
    任經理一職並與被告曾有股東關係之證人施克強為證，證人
    施克強於偵查時證稱：「是我把他項權狀交給甲○○，因為
    我擔任介紹人，有轉交義務。（問：有無84年11月2 日看到
    甲○○交給丙○○印鑑、他項權利、清償證明書？）沒有看
    到，84年11月15日甲○○蓋一張已經蓋好印鑑之清償證明書
    及印鑑證明書正本交給我」等語（見發查卷第26頁至第28頁
    ）：「丙○○與乙○○買賣契約是我寫的，當時房子價值下
    降，丙○○只付出二萬元，希望把房子過戶，乙○○同意過
    戶。（問：該房子一胎土銀及甲○○二胎，約定由丙○○承
    擔？）是的。甲○○的清償證明書在我這裡，我沒有把清償
    證明書及印鑑證明書交給丙○○，後來我離職時，我把借貸
    資料包括本件，交給謝岫紘，有可能謝小姐拿給丙○○。丙○○沒有拿一百五十萬給甲○○。（問：她有無給一百五十
    萬元予朱秀娟？）那是新幹線第四台之股份買賣糾紛，與本
    件無關」等語（見發查卷第72頁至第73頁）。嗣於原審調查
    時，證人施克強證稱：「（被告說他有還一百五十萬元給甲○○你知不知道這件事？）不知道，我也沒有看過。（問：
    這些清償證明你在偵查中曾經說離職後交給謝岫紘，你是什
    麼時候離職的？）我比謝小姐早離開，我確實是交給她。（
    問：你交給她什麼東西？）我不記得清償證明是否我寫的，
    有印鑑證明、要設定的印章也在我這邊，他項權利證明書我
    記得還給王先生跟王太太。（問：清償證明是否空白的？）
    上面有蓋章，以前告訴人跟我們來往都會扣一個他項權利證
    明書。（問：對於卷附清償證明有何意見？）這不是我寫的
    ，甲○○拿給我的時候上面會有印章，其他不會寫。（問：
    為什麼先給清償證明？）那時候因為甲○○相信我，把這個
    東西先給我。（問：一般你在做這個行業，是否都先給空白
    清償證明？）只有王先生、王太太這樣。（問：你後來離職
    了，丙○○又在同一個事務所，為什麼將東西交給謝小姐？
    ）因為他們之間還有其他的業務往來，所以我交給謝岫紘。
    當時謝岫紘是擔任銷售人員，當時她跟告訴人一起投資股票
    。（被告問：印鑑證明、他項權利證明都是證人放在我桌上
    ，我回來就看到那個東西？）這個是很重要的東西，我不可
    能隨便亂放，我不可能放被告桌上。在我印象中被告給乙○○只有二、三萬元。（被告問：我當時有跟乙○○講明天要
    還甲○○一百五十萬元你知道嗎？）我沒有辦法記得那麼多
    事情，我確定的是他項權利證明我沒有跟甲○○拿。（被告
    問：你既然沒有跟甲○○拿他項權利證明，為何先前又說還
    給甲○○了？）他清償證明及他項權利證明都帶過來，因為
    沒有清償，所以他項權利證明他又帶回去了。（被告問：你
    說清償證明及留在這邊，既然沒有清償為什麼會留在你這邊
    ？）因為當時他信任我，我沒有辦法講這的多，因為他當時
    信任我。（被告問：如果我沒有還甲○○一百五十萬元，他
    為什麼會留下清償證明？）在當時那個時機我開口跟甲○○
    借一百萬元或一百五十萬元根本都不用借據」（見原審九十
    二年七月七日筆錄）。惟告訴人之指訴及證人施克強之證述
    ，有後述之實質瑕疵，難以遽信：
  (1)90年12月24日告訴人與證人施克強係同庭接受檢察事務官之
    詢問，並未隔離，此見該日詢問筆錄自明，告訴人於該期日
    固指稱：土地及建物他項權利書狀是施克強於84年8 月給我
    ，因為我借給乙○○一百五十萬，施克強為介紹人，他把他
    項權利書狀給我，這張他項權利證書，我一直放在保險箱內
    ，沒有拿出來給任何人，我於84年11月5 日將蓋好印鑑章之
    空白清償證明書及印鑑證明交給施克強，寄放在他那邊云云
    ，證人施克強於該期日亦為相同之證言（見發查卷第26頁至
    第28頁）。但證人施克強於原審訊問及被告詰問時，卻證稱
    ：「他項權利證明書我記得還給王先生跟王太太..... 甲○○清償證明及他項權利證明都帶過來，因為沒有清償，所以
    他項權利證明他又帶回去了」云云，顯見施克強所稱告訴人
    交付空白清償證明、印鑑證明等文件之當日，告訴人有帶他
    項權利證明書至施克強處（當時與被告在同一公司），交付
    予施克強，再由施克強交還予告訴人，則告訴人稱：他項權
    利書狀是施克強於84年8 月給我，他把他項權利書狀給我，
    這張他項權利證書，我一直放在保險箱內，沒有拿出來給任
    何人云云，尚難遽信。而由告訴人及證人施克強之上揭證述
    ，亦可證明上開原蓋有告訴人印鑑章印文之清償證明及告訴
    人之印鑑證明，皆確是準備用於上開第二順位抵押權塗銷之
    用。告訴人嗣於原審審理時改稱：會給空白的清償證明，是
    因為另外還有北投的，我們之前有很多件，我還沒有決定要
    塗銷哪一筆云云（見原審卷44頁），顯不足採。
  (2)對於告訴人為何單將用以證明上開抵押權所擔保債務業已消
    滅之清償證明及印鑑證明交付予施克強，告訴人係陳稱：是
    拜託施克強收回該一百五十萬等語（見發查卷第65頁）。證
    人施克強則稱：因告訴人信任我；又稱：只有王先生、王太
    太這樣（先給空白清償證明）云云。但依卷附買賣定金收款
    憑證之記載，該一百五十萬元之債款既已由被告承擔，施克
    強亦已知此事實，當時應不生施克強向乙○○代索回一百五
    十萬元之問題。且如依證人施克強於原審作證時所述，告訴
    人既是因未見清償而將他項權利證明書收回，則為何仍出具
    上開內容空白但有其印鑑章印文之清償證明及印鑑證明予施
    克強，二者分別處理，實有疑問。蓋日後如有人清償此一債
    務，依告訴人及證人施克強之說法，告訴人就必須再出面提
    出他項權利證明書原本以辦理塗銷登記，如此根本無任何於
    84 年11月5日先交付該清償證明及印鑑證明予施克強之必要
    。
    再者，告訴人若如此信任施克強，其又如何會收回他項權利
    證明書？更有甚者，若欲委託施克強代為索債，告訴人為何
    不將作為債權證明之上開本票一併交付予施克強，以利施克
    強索債？亦均啟人疑竇。
  (3)證人施克強稱：其離職時，將上開清償證明、印鑑證明等文
    件交付予其離職時仍在筌新公司工作之謝岫紘，惟為證人謝
    岫紘於原審審理時所否認，證人謝岫紘結證稱：「我以前在
    那裡上班作房屋仲介，是為被告及施克強工作，因為他們兩
    個是股東，我擔任銷售的工作，大概89年離開的。以前我們
    公司跟告訴人借錢，再轉借給客戶。我知道土城市○○路土
    地的買賣關係，我當時是公司的銷售，是乙○○委託我們公
    司來賣，公司在第四台有登一個廣告說，委託賣房子可以先
    借錢，乙○○因為缺錢用先跟我們公司借了一百五十萬元，
    是甲○○借給他的，當初有設定抵押，後來這個房子沒有賣
    出去，乙○○將房子過戶給丙○○，約定條件是說再給他十
    萬元，房子上其他的債務由丙○○承受下來，但是丙○○事
    實上只給了二萬元，我辦過戶的時候房子已經被查封了，所
    以不可以過戶，丙○○就放棄不買了，後來我就離開公司了
    。（問：施克強在偵查中說他離職的時候有將房子相關的借
    貸資料交給你是否有這回事？）我不太記得。當時這房地找
    金主、設定二胎都是施克強在辦理。我離開的時候只有人離
    開，資料都沒有帶走，我只是擔任銷售的工作，施克強沒有
    具體交給我東西，他要離開應該是跟丙○○辦理交接。（問
    ：丙○○跟告訴人之間個人有什麼債務往來你是否清楚？）
    我個人並不清楚，公司跟金主之間的事都是施克強在處理」
    等語（見原審卷56至59頁）。故施克強所言其將上開物件交
    予謝岫紘，難於採信。且依告訴人陳稱：是拜託施克強收回
    該一百五十萬等語，證人施克強證稱：因告訴人信任我（交
    給我空白清償證明）云云，則告訴人顯係根據個人之信賴關
    係而交付該等文件予施克強，並委託施克強討債，證人施克
    強並曾證稱：「印鑑證明等物件是很重要的東西，其不可能
    隨便亂放」云云，是施克強既知該等證件係重要文件，且與
    告訴人及被告俱有重要利害關係，其又已離開筌新公司，其
    理應將該等重要文件交還告訴人或一併帶走（因係個人委託
    、信賴關係，與公司無關），自無交付予仍任職於被告經營
    之公司且不知告訴人與被告間債權債務關係之銷售小姐之理
    。證人施克強所稱：其離職時，將上開清償證明、印鑑證明
    等文件交付予謝岫紘云云，顯與其稱：告訴人因信任而交付
    其保管云云及告訴人稱：是拜託施克強收回該一百五十萬元
    云云所應有之常情相悖。益足認告訴人及證人施克強證述之
    內容，實有嚴重瑕疵，難以採信。
  (4)對於被告辯稱：其於84年11月間將一百五十萬元匯至朱秀娟
    的士興電子公司，是告訴人叫其把一百五十萬元直接給朱秀
    娟，所以朱秀娟將北投區○○街○ 段298號9樓設定二胎給告
    訴人，因為其有還告訴人一百五十萬元，告訴人才把已經蓋
    好印鑑之清償證明書、印鑑證明書、他項權利證明書正本交
    給其本人等語，告訴人、證人施克強則均否認被告此部分辯
    解，告訴人稱：我有另外借錢約五百萬元給朱秀娟，所以她
    把東華街二段二九八號九樓房子設定二胎給我，與本件是二
    碼事等語；證人施克強則稱：被告所稱給一百五十萬元予朱
    秀娟，是新幹線第四台之股份買賣糾紛，與本件無關等語，
    嗣又稱：我沒有辦法記得那麼多事情云云。惟由告訴人、證
    人施克強之指述可見，被告確有給付朱秀娟一百五十萬元，
    而朱秀娟亦有將北投房地設定抵押權予告訴人。雖然被告無
    法提出二者有關連性之證據，但本案經原審徵得被告、告訴
    人之同意，囑託法務部調查局安排時間，通知被告、告訴人
    於93年2 月16日前往接受測謊，經該局人員以控制問題法、
    混合問題法對被告實施測謊，其結果為：「丙○○稱：(一)系
    爭欠款渠有返還甲○○；(二)系案清償證明書是甲○○所交付
    ；(三)他項權利證明書及所有權狀確有遺失。上述問題經測試
    均無情緒波動反應，研判未說謊。甲○○未依期前來本局接
    受測謊」等語，有法務部調查局93年2月19日調科參字第093
    00059840號測謊報告書一份在卷足參。
  (5)被告既係經原審徵得其自願性之同意，依刑事訴訟法第208
    條第1 項之規定囑託上開機關進行測謊，經該機關具有資格
    之專業鑑定人員，以控制問題法、混合問題法實施測謊，且
    受測時，被告身心及意識狀態正常，測謊儀器運作正常，測
    謊環境良好，顯符合上述之測謊基本程式要件，凡此已經載
    明於上開鑑定報告，此測謊鑑定結果，當有證據能力，並得
    採為認定事實之佐證。查告訴人及證人施克強所指訴及證述
    ：被告未清償一百五十萬元及告訴人未交付上開清償證明及
    印鑑證明予被告等語，其真實性有待商榷，難以遽信，業見
    前述，而告訴人經通知未前往接受測謊鑑定，證人施克強於
    原審庭訊時亦明確表示拒絕接受測謊鑑定，相對於此，被告
    就上述攸關本案犯罪構成要件事實所設問題之回答，卻均無
    不實之情緒波動反應，則告訴人、證人施克強之指證內容應
    欠缺憑信性，難以據為不利於被告認定之證據。
  (6)上開房地原所有人乙○○於本院審理中證稱：「（為何把房
    地過戶給被告？）被告是房屋仲介公司的董事長，告訴人是
    他的金主，我拿我的所有權狀及切結書到被告公司委託被告
    賣房子，因我需要錢，施克強經理說可以先借錢給我，我總
    共向告訴人借了一百五十萬元，我只付利息付了三個月，第
    四個月開始我沒能力償還，在這之前我有找過被告，他要以
    二百八十萬元跟我買房子，後來房屋沒有賣給被告，什麼原
    因我不知道，被告付我二萬元解約，被告以二百八十萬元跟
    我購買房屋是要負債償還一百五十萬元給告訴人，另外再負
    責第一順位抵押權一百十一萬元，後來甲○○來找我要錢，
    我就說房子給你，甲○○拿我的證件及印鑑證明去辦手續把
    房子過戶給被告，我沒欠甲○○錢，但本票借據沒還我」，
    「（一百五十萬借款部分，丙○○有無給付告訴人甲○○？
    ）我不知道，我沒有看到，但是有一天我到被告那邊，被告
    有告訴我他有匯了一百五十萬元給甲○○，我向被告取回借
    款時的本票、借據，被告說放在甲○○那邊，叫我去甲○○
    那裡拿，但我不知道甲○○住在哪裡，所以一直沒有去取回
    」（見本院審判筆錄），雖證人乙○○未親見被告匯款之事
    ，但證人所有之上開房地確實移轉登記予被告，且證人曾經
    聽過被告說明清償一百五十萬元之借款，且被告要證人乙○○找告訴人拿回借據、本票等情，核與本院前述認定被告確
    有匯款一百五十萬元之情相符，故證人乙○○之證言亦可佐
    證被告所言。
  (7)本件其餘證人黃冬春於原審證稱：「（乙○○沒有還錢，後
    續如何處理？）後來甲○○這邊與丙○○協議房子由丙○○
    吃下來，後面我就不是很瞭解」，「（剛才你講到丙○○將
    房子吃下來，有沒有付款？）應該有付款，不然房子怎麼會
    過戶給丙○○」（見原審卷158 頁）、另證人賴炳生於原審
    證稱：「（房子為什麼過到丙○○名下？）當初王先生有借
    款給乙○○（證人想的時候被告稱是乙○○，證人於是稱乙○○），後來金錢的問題，丙○○出面解決所以房地過戶到
    他名下」，「（怎麼解決你知道嗎？）我不知道」，「（房
    地過戶給丙○○，丙○○有沒有付錢？）我沒有看到」，「
    （你知不知他們為了房子一百五十萬元金額的糾紛？）我不
    知道數目多少，是有糾紛」（見原審卷181、182頁），以上
    二證人對本案之爭點，並不清楚亦未經手，尚難據為本案認
    定事實之證據，附此敘明。
  (二)證人吳美珠於偵查中係證稱：「我有乙○○五十萬元本票債
    權，我在八十五年去做扣押，甲○○打電話給我，他給我十
    三萬元，希望我能撤銷，我有向甲○○拿十三萬元，以後與
    我無關」等語（見發查卷第72頁）。證人吳美珠顯然不知告
    訴人與被告間之糾葛。告訴人於偵查中雖提出其與吳美珠具
    名之85年4 月26日協議書影本一份，上載：吳美珠撤銷本案
    房地之假扣押，甲○○付吳美珠十三萬元，乙○○將系爭房
    地過戶給丙○○（誤載為：陳麗香）名下始條件成就云云（
    見發查卷第17頁至第18頁），惟此乃告訴人與吳美珠二人間
    之協議而已。且依被告之供述，其係於84年11月間清償一百
    五十萬元債款後，在85年間發現吳美珠假扣押之事，始決定
    不買，要求告訴人還錢，有關假扣押之事應由告訴人出面解
    決。公訴人依告訴人告訴狀所載，稱：被告於84年10月間向
    乙○○購買本案房地，惟因吳美珠聲請假扣押該房地，被告
    與吳美珠協調不成，告訴人經核算後認值得購買，乃同意承
    接，因前開被告之買賣已將過戶完成，告訴人乃徵得被告同
    意，將房、地登記為其所有，所有權狀由告訴人保管云云，
    不但與證人謝岫紘、黃冬春於原審結證證稱之被告購買本案
    房地之緣由截然不同，證人謝岫紘之證言已見前述，證人黃
    冬春則證稱：「甲○○是金主，丙○○是廣告公司這邊，乙○○曾用他的房地向丙○○借款，後來乙○○沒有還錢，甲○○就跟丙○○協議，由丙○○把房子吃下來」等語（見原
    審156至162頁），且與前開84年10月28日買賣定金收款憑證
    所記載之被告購買本案房地，由被告代償二胎抵押權等約定
    相左。又所謂：「告訴人經核算後認值得購買，乃同意承接
    」，係告訴人單方面之說詞，並無任何佐證，且若告訴人認
    值得購買，其早就會出面承接，又何來被告與乙○○間之上
    開買賣定金收款憑證。更何況，本案房地當時既然尚未登記
    在被告名下，若告訴人願出面承接，且被告已放棄購買，則
    告訴人僅需提供自己之相關資料予代書或施克強，即可將之
    登記於自己名下，又何需登記在告訴人稱僅付二萬元定金之
    被告名下，自尋困擾。是所謂「因前開被告之買賣已將過戶
    完成，告訴人乃徵得被告同意，將房、地登記為其所有」，
    實不合常理。由此更足認告訴人指訴不具證據價值。公訴人
    以吳美珠之證言及告訴人單方面說詞，認：前開不動產實際
    上係告訴人所有云云，實難成立。
  (三)證人周庭安係受被告委託辦理塗銷上開抵押權登記申請之代
    書，對告訴人與被告間之債權債務關係並不清楚，其於偵查
    及原審審理時證稱：「我曾看到他項權利證書影本，依我判
    斷，丙○○應該有清償，我才寫清償證明書」等語（見發查
    卷第93頁背面）；「被告問我說，她有找到清償證明及印鑑
    證明、
    。丙○○有拿報案證明及他項權利證明書的影本給我看。（
    問：甲○○沒有簽名你為什麼還要幫他辦理？）以前有些客
    戶也曾經這樣委託」等語（見原審45至46頁）。所為證言要
    無何不利於被告之內容，且說明自己曾經承辦過相類之案件
    （指有印鑑章印文而無簽名之空白清償證明），自難採為不
    利於被告認定之證據。
  (四)公訴人以被告稱：其已於84年11月清償，卻遲至89年9月5日
    始申請塗銷登記，已違常理，而其另稱遭竊，卻僅被竊走他
    項權利證書及所有權狀，無其他財物遭竊，亦不符常情等，
    質疑被告供述之真實性云云，惟公訴人此等理由均係推測之
    詞，並非被告犯罪之直接證據，是否可採？已應斟酌。惟被
    告於89年9月5日申請塗銷，然被告於塗銷日前之88年8月19
    日即向台北縣警察局中和分局國光派出所報案，報案內容為
    上開房地之所有權狀及他項權利證明書均『遺失』，此有國
    光派出所遺失案件報案證明申請書一紙在偵查卷可查（見發
    查卷103 頁），由此一遺失案件報案記錄可知：(1)被告並非
    如公訴人所言向警方聲稱「失竊」；(2)被告於89年9月5日申
    請塗銷之前一年之88年8月19 日，即向警方報案權狀遺失之
    事，可見被告於報案權狀遺失後，亦未立即申請塗銷，故此
    一事實僅能證明被告處事不積極，並不能證明被告所為「與
    常情有異」，故公訴人上開指摘亦難認有理。
  (五)又公訴人稱84年11月清償，遲至89年9月5日始申請塗銷登記
    ，有違常情，然上開抵押權之存續期限早於八十四年十一月
    一日屆滿，乙○○所簽發之本票到期日亦早於八十四年十一
    月三日屆至，若被告於八十四年、八十五年間未清償該債務
    ，告訴人既持有他項權利證明書及本票，聲請拍賣抵押物並
    無任何困難，其應會及早採取催討及法律程序之動作，卻為
    何遲至八十九年間始聲請拍賣本案房地，又於八十四年間即
    出具空白清償證明等文件交予施克強，亦殊與常情有悖。此
    亦顯示被告與告訴人間因係金主與房屋仲介業者之關係，利
    益糾葛頗深（惟此糾葛之釐清，應由公訴人負證明說服之責
    任）。是公訴人以所謂之常情，認被告辯解不可採，亦乏根
    據。
七、綜上所述，告訴人之指訴及證人施克強之證述，頗多瑕疵，
    難採為不利於被告認定之證據。被告所辯：其有清償上開第
    二順位抵押權擔保之一百五十萬元債務，其持有之上開清償
    證明係因清償該一百五十萬元債款而由告訴人交付取得，其
    有遺失上開抵押權他項權利證明書及該房地之所有權狀等語
    之真實性，不能否定。至於告訴人為何持有上開抵押權之他
    項權利證明書及所有權權狀，告訴人所述之緣由僅係可能之
    原因之一而已，其指訴既有如上所述之瑕疵，被告復又通過
    測謊鑑定，亦難以告訴人持有該等權狀原本之一端，推認被
    告所為遺失之辯解不可信。本件公訴人所提出之證明方法及
    本院調查證據之結果，並未使本院對於被告確未清償告訴人
    該一百五十萬元，被告所持有之上開清償證明非因清償該一
    百五十萬元債款而取得，被告不曾持有、遺失上開抵押權之
    他項權利證明書及該房地之所有權狀等事實，得有無合理可
    疑之確信，此外，公訴人亦未再提出其他可資證明被告犯罪
    之積極事證，且本院依全卷所示之事證亦查無其他可證明被
    告犯罪之積極證據。故公訴人起訴被告有行使偽造私文書、
    使公務員登載不實公文書、背信（其實本案起訴書之犯罪事
    實欄，根本未提及刑法背信罪之構成要件事實）等犯罪，均
    屬不能證明。
八、原審本同上見解，判決被告無罪並無違誤，公訴人循告訴人
    之請求上訴指摘原判決不當為無理由，應駁回其上訴。
據上論斷，應依刑事訴訟法第368條，判決如主文。
本案經檢察官周誠南到庭執行職務。
中　　華　　民　　國　　94　　年　　2 　　月　　23　　日
　　　　　　　　　刑事第七庭審判長法　官  林明俊
　　　　　　　　　　　　　　　    法　官  蘇素娥
　　　　　　　 　 　　　　　　　　法　官  周占春
以上正本證明與原本無異。
如不服本判決，應於收受送達後十日內向本院提出上訴書狀，其
未敘述上訴之理由者並得於提起上訴後十日內向本院補提理由書
（均須按他造當事人之人數附繕本）。
                                  書記官  葉金發
中　　華　　民　　國　　94　　年　　2 　　月　　23　　日
